臺灣高等法院刑事判決　　　　　　　 100年度上訴字第1246號
　　上　訴　人
　　即　被　告　陳國寶
　　選任辯護人　簡旭成　律師
上列上訴人因殺人未遂案件，不服臺灣士林地方法院100 年度訴
字第12號，中華民國100 年3 月28日第一審判決（起訴案號：臺
灣士林地方法院檢察署99年度偵字第14783 號；移送併案審理案
號：100 年度偵字第1660號），提起上訴，本院判決如下：
    主  文
原判決撤銷。
陳國寶殺人，未遂，累犯，處有期徒刑伍年肆月。扣案之鋁製球
棒壹支，沒收之。
    事  實
一、陳國寶有酒後駕車公共危險、賭博、傷害等前案紀錄，最近
    一次因犯傷害案件，經原審以96年度簡字第469 號判決判處
    有期徒刑3月確定，嗣經減刑為有期徒刑1月又15日，於民國
    96年10月18日易科罰金執行完畢。
二、陳國寶於99年11月15日凌晨零時許，酒後（尚未達辨識其行
    為違法或欠缺依其辨識而行為之能力喪失或顯著減低之情形
    ）進入新北市汐止區（原臺北縣汐止市○○○○路279 號「
    全家便利商店」購物，離去時經由落地窗見謝昀璋在店內座
    位區與友人顏夢柔、林煒博聊天，陳國寶一時興起而以擠眉
    弄眼等方式對謝昀璋等人挑釁，並以食指作勢要謝昀璋出來
    ，因謝昀璋見狀不予理會並以眼神回看，陳國寶一時氣憤難
    平，竟意圖逞兇而返回鄰近租住處拿取其所有之鋁製球棒（
    下稱鋁棒）1 支，而於同日凌晨零時50分許，折回該便利商
    店內，在主觀上應可預見持鋁棒朝人體最重要之頭部器官猛
    烈敲擊，將有導致他人發生死亡結果之可能，竟在不違背其
    本意下，基於殺人之不確定故意，不由分說即雙手持握鋁棒
    朝謝昀璋頭部攻擊，因謝昀璋出手抵擋而擊中手部，竟接續
    持鋁棒攻擊謝昀璋之頭部，致謝昀璋受有創傷性顱骨骨折併
    硬腦膜上腔及硬腦膜下腔出血之傷害而倒地不起，經送醫急
    救，國泰醫療財團法人汐止國泰綜合醫院（下稱汐止國泰醫
    院）於同日凌晨2 時15分許發出病危通知，經緊急手術搶救
    後，始倖免於死，陳國寶之殺人犯行因而未遂。案經警方調
    閱便利商店監視錄影而循線查悉陳國寶身分並通知其到案，
    且扣得鋁棒1支，而悉上情。
三、案經新北市政府警察局汐止分局報告、代行告訴人謝錦誠（
    謝昀璋之父）告訴暨謝昀璋提出告訴而由臺灣士林地方法院
    檢察署檢察官偵查起訴及移送併案審理。
    理  由
壹、程序部分：
一、刑事訴訟法第159條之4第2 款規定：除顯有不可信之情況外
    ，從事業務之人於業務上或通常業務過程所須製作之紀錄文
    書、證明文書，得為證據。係因該等文書為從事業務之人，
    於通常業務過程不間斷、有規律而準確之記載，且大部分紀
    錄係完成於業務終了前後，無預見日後可能會被提供作為證
    據之偽造動機，其虛偽之可能性小，除非該等紀錄文書或證
    明文書有顯然不可信之情況，否則有承認其為證據之必要。
    醫院病歷及診斷證明書，係病患就診時，醫師就其病患所為
    之診斷及治療處置，所製作之紀錄文書及證明文書。犯罪事
    件中之被害人因身體所受之傷害前往醫療院所接受治療，並
    要求醫師依據診斷結果開立診斷證明書，就被害人之立場而
    言，該診斷證明書固然可能供日後訴訟上之證明之特定目的
    使用，然就醫師之立場而言，仍屬從事醫療業務之人，於例
    行性之診療過程中，依據實際診斷結果而製作之病歷及診斷
    證明書，自屬於醫療業務上或通常醫療業務過程所製作之紀
    錄文書、證明文書，依刑事訴訟法第159條之4第2 款規定，
    除顯有不可信之情況外，得為證據。據此，本案卷附診斷證
    明書、病危通知、手術同意書及外放之病歷影本1 冊，均係
    醫師與護理人員於執行醫療、護理業務中製作之紀錄文書及
    證明文書，並無顯有不可信之情況，依上揭說明，自有證據
    能力。
二、被告以外之人於審判外之言詞或書面陳述，除法律有規定者
    外，不得作為證據，刑事訴訟法第159條第1項固有明文；惟
    被告以外之人於審判外之陳述，雖不符同法第159條之1至之
    4 規定，而經當事人於審判程序同意作為證據，法院審酌該
    言詞陳述或書面陳述作成時之情況，認為適當者，亦得為證
    據。又當事人、代理人或辯護人於法院調查證據時，知有第
    159條第1項不得為證據之情形，而未於言詞辯論終結前聲明
    異議者，視為有前項之同意，同法第159條之5亦定有明文。
    查本判決所引用之各該被告以外之人於審判外之陳述（包含
    書面陳述）雖均屬傳聞證據，然被告及辯護人於本院準備程
    序中均表示無意見而不予爭執（見本院卷第59頁），亦未於
    言詞辯論終結前聲明異議，本院審酌上開證據資料製作時之
    情況，尚無違法取得及證明力明顯過低之瑕疵，認以之作為
    證據應屬適當，爰逕依刑事訴訟法第159 條之5第2項規定，
    認前揭證據資料均有證據能力。
貳、實體方面
一、訊據被告陳國寶固坦承有於上開時間、地點持扣案鋁棒敲擊
    被害人謝昀璋身體，致使被害人受有創傷性顱骨骨折併硬腦
    膜上腔及硬腦膜下腔出血等傷害之事實，惟矢口否認有何殺
    人犯意，辯稱：伊當時從便利商店購物完準備離去之際，被
    害人以兇惡眼神、擠眉弄眼等方式對伊挑釁，因現場還有被
    害人友人多達7、8位，伊感覺被欺負，加上酒後失控才會返
    家拿出鋁棒想要教訓被害人，但未刻意攻擊被害人頭部，絕
    無致人於死之念頭；印象中第一下是打到側身，被害人可能
    彎下，因此第二下才打到頭部，並非刻意打被害人頭部云云
    。辯護人則辯以：被告與被害人並無恩怨，係因酒後情緒控
    制力降低，才發生衝突，並無殺人動機及必要，且喝酒已無
    法正常思考狀態，不能僅以攻擊頭部即認有殺人故意；被告
    僅揮棒三下，並非只攻擊被害人頭部，如有不確定殺人故意
    ，應會朝致命頭部毆打，被害人除頭部傷勢外，手臂並無明
    顯傷痕，顯然被告並無用力過猛，並無殺人故意；被害人倒
    地欠缺反擊能力後，被告隨即離去，如有致人於死目的，當
    可再繼續攻擊，可見被告並無殺人故意；從被告與被害人先
    前談話，被告問他是不是討打，顯見其只有傷害故意，並無
    致被害人於死之故意存在；國泰醫院回函「若未即時送醫，
    會有生命危險」，係因顱內出血需立即清除血塊，並非被害
    人當時已瀕臨生命危險等語。
    經查：
  (一)有關被告於上開時間、地點手持鋁棒（長度84公分、直徑6.
    1 公分之金屬器械）接續毆擊被害人頭部，致被害人受有創
    傷性顱骨骨折併硬腦膜上腔及硬腦膜下腔出血之傷害乙節，
    業經被告自白在卷，核與證人即被害人謝昀璋之指證及在場
    友人顏夢柔、林煒博證述情節相符，復有被告所有之扣案鋁
    棒1 支，並有監視錄影翻拍照片8張、現場照片6張、被害人
    傷勢照片6張、汐止國泰醫院99年11月15日診斷證明書暨100
    年2月17日（100）汐管歷字第762號函附病歷資料1冊及原審
    100年1月31日勘驗筆錄（監視錄影部分）可資佐證（見偵查
    卷第17至18、20至23、32、80至83頁，原審卷第52至53、61
    至62頁），被告此部分之自白顯與事實相符，堪予採憑。
  (二)證人顏夢柔於警詢中供稱：被告在玻璃窗外隔著玻璃向被害
    人挑釁，一直要被害人出去店外，伊與被害人不理會，幾分
    鐘後，被告手持球棒進入店內朝被害人毆打三下後離開等語
    （見偵查卷第10頁），另於偵查及本院審理中證稱：被告進
    來買東西之後走出去，在店外玻璃旁走來走去，隔幾分鐘後
    他持球棒站在外面，用右手食指叫被害人出去，被害人沒出
    去，被告走進店裡對被害人說「很囂張是不是」，接著用球
    棒打被害人的頭等語（見偵查卷第77頁、本院卷100 年9月6
    日審判程序筆錄第3 頁）；證人林煒博於原審中證稱：被告
    買完東西離開時在店外隔著玻璃窗對顏夢柔擠眉弄眼挑逗，
    伊與被害人有看到，被告隔著玻璃窗、手指著我們一直罵，
    後來被告就離開，之後我們要走時，被告持鋁棒衝進來看到
    被害人就開始打等語（見原審卷第80頁反面至81頁），足見
    被告主動挑釁被害人等人，並以食指作勢要被害人出來，因
    被害人見狀不予理會並以眼神回看，致使被告一時氣憤難平
    ，而萌生意圖逞兇之心，並返回租住處拿取鋁製球棒毆擊被
    害人。被告雖辯稱被害人當時以擠眉弄眼等方式對伊挑釁，
    加上現場還有被害人友人多達7、8位，一時氣憤難耐才持鋁
    棒打人，然此業經被害人堅詞否認在卷，且依在場證人顏夢
    柔、林煒博之前揭證述內容，應係被告站立座位區落地窗外
    主動挑釁被害人及顏夢柔、林煒博等人，並以手指作勢要被
    害人出來，此核與被告所辯完全相反。又被告初於警詢中陳
    稱「為何衝突我也記不清楚」（見偵查卷第5 頁），偵查中
    經原審羈押訊問時則供稱「可能是我喝多了，買煙時有多看
    被害人一眼」（見原審聲羈卷第5 頁），其後隨著偵審程序
    進展復改辯稱被害人主動挑釁云云，可信度顯有不足，復無
    積極證據憑佐，當無可採。再依被害人及在場友人林煒博之
    證述，案發當時僅被害人、顏夢柔及林煒博三人在便利商店
    座位區聊天，並無其他友人在場（見偵查卷第10、77頁，原
    審卷第83、86頁），而被告雖一再辯稱現場有很多被害人之
    朋友聚集，但僅籠統陳稱「便利店內外都還是很多人」、「
    我去的時候他們在，我一打下去就跑光了」（見偵查卷第41
    頁、原審卷第11頁反面），復於原審審理時改稱「便利商店
    當時外面很多人，我『以為』是他們的人」（見原審卷第12
    9 頁），則案發現場便利商店外縱有其他人聚集，亦與被害
    人無涉，被告執此欲正當化其暴力攻擊被害人之動機，殊無
    可採。況被害人若藉人多勢眾挑釁被告，被告既可安全脫身
    而離去，焉有隻身重返現場自陷危境之可能？凡此均可佐證
    被告辯解之不實。
  (三)被告雖辯稱其持鋁棒朝被害人側邊攻擊，本意是要打被害人
    手部，然其初於警詢中陳稱：我持鋁棒毆打被害人謝昀璋兩
    下後我就走了，毆打何部位我也不清楚等語（見偵查卷第 5
    頁），嗣於檢察官偵查中復稱：（為何要打謝昀璋的頭？）
    我不知道，我喝醉了就亂揮等語（見偵查卷第77頁），已與
    其前揭所辯未盡相符。參以被害人謝昀璋於原審中證稱：被
    告很快直接過來打我，被告當時邊說「你討打是不是？」邊
    拿球棒打我，記得被告當時是雙手握住球棒，我右手有舉起
    來擋住被告球棒，我印象中就只有被打第一下，之後就昏倒
    了，第一下我用右手擋住，我記得當時被告持鋁棒要打我的
    頭，所以我是將右手舉起以45度角的方式來抵擋等語（見原
    審卷第84至86頁）；又證人林煒博證稱：被告拿鋁棒一直往
    謝昀璋頭部打，我印象中打了三次，三次都是打頭部，第一
    下被害人有用手擋住，我不確定左手或右手，可能因為擋到
    了手很痛，第二下沒擋到，鋁棒直接打到謝昀璋左後腦的部
    位，第三下我忘記打在哪裡，謝昀璋就直接倒在地上等語（
    見原審卷第81頁）；另證人顏夢柔於偵查中證稱：被告就用
    球棒打謝昀璋，打第一下時謝昀璋有用手擋，再來被告就打
    了謝昀璋的頭，第三下打謝昀璋的右側肋骨，謝昀璋倒地等
    語（見偵查卷第77頁）；輔以前揭診斷證明書顯示被害人受
    有創傷性顱骨骨折併硬腦膜上腔及硬腦膜下腔出血等傷害，
    亦可確悉被害人所受傷害集中在頭部。是以，被告所辯本欲
    攻擊被害人側邊、手部，顯不足採，足認被告當時持鋁棒即
    意欲揮打被害人頭部，所攻擊被害人之部位即為以頭部為中
    心之上半身無疑。
  (四)按殺人未遂、重傷未遂與傷害之區別，應以加害人之犯意為
    斷；其受傷之多寡，及是否為致命、致重傷部分，有時雖可
    藉為認定有無殺意及致重傷之心證，究不能據為絕對標準，
    再殺人罪須有使被害人喪失生命之故意，始能成立，不以所
    持是否為刀、所加傷害是否在致命部位為標準，最高法院52
    年臺上字第1300號、18年度上字第1309號判例、51年度臺上
    字第131 號判決意旨可資參照。故刑法上殺人未遂、重傷未
    遂與傷害罪之區別，當以下手加害之時是否明知或預見足以
    致人於死、致重傷為斷，至於殺人及重傷犯意之存否，固係
    隱藏於行為人內部主觀之意思，此意思可能係存在有相當之
    時間，亦可能係在下手之際方產生，惟不論係何種情況均須
    以積極並確實之證據證明之，方足以認定之。亦即該項殺人
    、重傷或傷害之主觀犯意認定，仍須參酌各方面直接、間接
    證據，行為人與被害人之關係，行為人與被害人關係事前之
    仇隙是否足以引起其殺人、致重傷之動機，攻擊時之力勁是
    否猛烈足資使人斃命、重傷，被害人傷痕之多寡、受傷處是
    否即為致命部位、傷勢輕重程度、加害人下手情形、所用兇
    器為何及攻擊後之後續動作是否意在取被害人性命、致重傷
    等一切客觀情狀，均應全盤併予審酌，方足據為論斷行為人
    內心主觀之犯意，究為殺人、重傷抑或傷害。再按刑法第13
    條第1 項明定：行為人對於構成犯罪之事實，明知並有意使
    其發生者為故意。同條第2 項明定：行為人對於構成犯罪之
    事實，預見其發生，而其發生並不違背其本意者，以故意論
    。蓋以認識為犯意之基礎，無認識即無犯意之可言，但不論
    其為「明知」或「預見」，皆為故意犯主觀上之認識，只是
    認識之程度強弱有別，行為人有此認識進而有「使其發生」
    或「任其發生」之意，則形成犯意，前者為確定故意、直接
    故意，後者為不確定故意、間接故意；又按「刑法第13條之
    故意規定，分為直接故意（或確定故意）與間接故意（或不
    確定故意）2 種，有最高法院22年上字第4229號判例可資參
    照。前者指行為人對於構成犯罪之事實，明知並有使之發生
    （實現）之決意，進而實施該犯罪決意之行為；後者則指行
    為人對於構成犯罪之事實，預見其有發生（實現）之可能，
    因該犯罪事實之發生（實現）不違背其本意，乃予容認，任
    其發生（實現）之情形而言」，最高法院92年台上字第 690
    0號判決、94年度台上字第6235號判決分別著有明文。
  (五)被告雖一再辯稱絕無殺人犯意，僅因酒後氣憤而想教訓被害
    人云云。辯護人則為其辯稱：被告係因酒後情緒控制力降低
    才發生衝突，並無殺人動機，且喝酒狀已無法正常思考態，
    不能僅以攻擊頭部即認有殺人故意；被告僅揮棒三下，並非
    只攻擊被害人頭部，如有不確定殺人故意，應會朝致命頭部
    毆打，被害人除頭部傷勢外，手臂並無明顯傷痕，顯然被告
    並無用力過猛，並無殺人故意；被害人倒地欠缺反擊能力後
    ，被告隨即離去，如有致人於死目的，當可再繼續攻擊，可
    見被告並無殺人故意；從被告與被害人先前談話，被告問他
    是不是討打，顯見其只有傷害故意，並無致被害人於死之故
    意存在；國泰醫院回函「若未即時送醫，會有生命危險」，
    係因顱內出血需立即清除血塊，並非被害人當時已瀕臨生命
    危險等語。惟查，被告雖有飲酒，然尚未達辨識其行為違法
    或欠缺依其辨識而行為之能力喪失或顯著減低之情形；其憑
    藉幾分酒意主動挑釁被害人等人，並因要求被害人出來未果
    而氣憤難平，刻意返回租住處拿取材質堅硬之鋁製球棒毆擊
    被害人頭部，業據認定如前，且被告並自承當時已有雙方會
    起衝突之心理準備（見原審卷第129 頁），自難認其僅係一
    時酒後失控所為傷害行為，並無殺人動機。再依被害人及在
    場證人林煒博、顏夢柔前揭所證（見偵查卷第77頁，原審卷
    第81、84至86頁），被告當時手持鋁棒係直接朝被害人頭部
    揮打，經被害人以手抵擋後，立即再朝頭部為第二下揮擊；
    輔以前揭診斷證明書顯示被害人受有創傷性顱骨骨折併硬腦
    膜上腔及硬腦膜下腔出血等傷害，亦可確悉被害人所受傷害
    集中在頭部；另依被害人及在場證人林煒博之證述，被告重
    返便利商店後，直接「雙手」握住鋁棒朝被害人頭部攻擊三
    下（見原審卷第82頁反面、84頁），可見被告當時亟欲施力
    之猛烈，下手力道非輕，實難認其主觀上對其所為將致被害
    人發生死亡結果無從預見。而以被害人與被告毫無怨隙，被
    告若僅有教訓傷人之意，則赤手空拳要挾威嚇即足，迺被告
    捨此不為，竟刻意返回住處拿取鋁棒，且明知該鋁棒材質堅
    硬，係長度84公分、直徑6.1 公分之金屬器械（見原審卷第
    52頁），竟毫不猶豫持之攻擊被害人數次，顯見被告並非單
    純想要教訓被害人而已。又被告使用之鋁棒，經原審當庭勘
    驗，材質堅硬，客觀上係對人之生命、身體具有危險性之兇
    器，有勘驗筆錄在卷可稽（見原審卷第52頁）；而頭部為人
    體重要部位，內有大腦、小腦、延腦及臉部五官，如頭部有
    所損傷或顱骨骨折，可能會有腦震盪、甚至在短期間失去性
    命之高度危險，此一般人皆知之常識，被告為具有生活常識
    與社會經驗之成年人，對於持用質地堅硬器械攻擊人體頭部
    ，極可能造成死亡結果乙節，當無諉稱不知之理，則被告主
    觀上對於持鋁棒敲擊人體重要部位將會導致死亡結果，自應
    有所預見。又被告於攻擊時雖係吆喝「你討打是不是？」等
    語，而該言詞之本意並無置人於死地之意，惟綜合一切客觀
    情狀以觀，依前述認定事實，被告主動挑釁被害人未果，竟
    捨拳腳攻擊之侵害較小手段不為，刻意返家尋覓器械，並持
    對人之生命、身體具有危險性之鋁棒，直接「雙手」握以接
    續攻擊被害人頭部，甚且在第一次攻擊被害人頭部遭其以手
    部抵擋後，又馬上進行第二次之敲擊而擊中，顯見遭此方式
    攻擊之被害人如因此死亡，該結果亦不違背被告之本意，自
    無從僅以其出言「討打」等語，即遽認其主觀上無殺人故意
    。又被害人遭被告毆擊後已立即倒地不起，縱被告未繼續攻
    擊而隨即離去；然以其雙手持鋁棒用力攻擊被害人頭部之重
    要器官，衡以被害人受有創傷性顱骨骨折併硬腦膜上腔及硬
    腦膜下腔出血等傷害，倘若被害人未以手抵擋，其造成之結
    果當尤甚於此，就其下手部位、下手力道及被害人傷勢觀之
    ，顯見其主觀上對其所為將致被害人發生死亡結果應有所預
    見且該結果亦不違背本意，自亦無從以其嗣後未繼續攻擊而
    隨即離去，即謂被告無殺人之犯意。又就被害人傷勢觀之，
    被害人遭敲擊後受有創傷性顱骨骨折併硬腦膜上腔及硬腦膜
    下腔出血等傷害，因已危及生命，汐止國泰醫院旋於案發後
    1至2小時（99年11月15日凌晨2 時15分）即發出被害人病危
    通知，並立即進行顱骨切除術及硬腦膜上腔血種清除手術，
    此有卷附診斷證明書、病危通知單、手術同意書可為佐證（
    見偵查卷第32至34頁），而被害人當日經手術清除血腫及移
    除碎裂之頭骨，兩日後腦部再次出現延遲性硬腦膜下腔與挫
    傷性腦出血，再次手術取出血塊，術後右手肢體無力及語言
    障礙，亦有前揭汐止國泰醫院診斷證明書暨100年2月17日函
    文可稽，由此可證被害人遭被告攻擊後未幾，其生命即處於
    瀕臨死亡邊緣之極度危險狀態，稍有延遲送醫，極有可能發
    生死亡結果（前揭汐止國泰醫院函文參照），亦可見被告下
    手力道之猛烈，幸經送醫搶救始倖免於死，被告犯行因而未
    能得逞，是辯護人所稱被害人係因顱內出血需立即清除血塊
    ，並非當時已瀕臨生命危險云云，亦顯無理由。綜上事證以
    觀，依被告行為時所使用之兇器種類、行兇過程、傷害部位
    、傷痕多寡、傷勢輕重及受傷處是否為致命部位等情狀，可
    知被告行兇時，主觀上應可預見持鋁棒朝被害人頭部猛烈敲
    擊，有導致被害人發生死亡結果之可能，卻在不違背其本意
    下而為之，故被告主觀上具有殺人之不確定故意至明。
  (六)至扣案鋁棒上凹痕、血跡雖無法證明與本案有關，此有新北
    市政府警察局汐止分局100年3月1日新北警汐刑字第1000007
    262 號函檢送之採驗記錄表、鑑驗書及照片在卷可參，然被
    告手持鋁棒毆擊被害人之事實，業經本院認定如前，此部分
    尚無從資為有利被告認定之依據。
  (七)綜上所陳，被告辯稱僅想教訓被害人，並無殺人犯意，尚無
    可採。本案事證明確，被告殺人未遂之犯行堪可認定，應依
    法論科。
二、論罪科刑
  (一)被告基於殺人之不確定故意而著手行兇，未致被害人死亡之
    結果，核其所為，係犯刑法第271 條第2項、第1項之殺人未
    遂罪。臺灣士林地方法院檢察署檢察官100年2月18日士檢清
    孝100 偵1660字第01367號函就該署100年度偵字第1660號移
    請原審併案審理部分，經核併案部分係由被害人本人提出告
    訴，併案事實則與本件相同，依法併予審理，附此說明。
  (二)被告前曾受如事實欄所載有期徒刑之執行，此有本院被告前
    案紀錄表附卷可考，其於有期徒刑之執行完畢後，5 年以內
    故意再犯本件有期徒刑以上之罪，為累犯，應加重其刑（死
    刑、無期徒刑依法不得加重）。被告已著手於犯罪行為之實
    行，而未至死亡之結果，為未遂犯，爰依刑法第25條第2 項
    之規定減輕其刑，並依法先加重而後減輕之。
三、原審認被告罪證明確，予以論罪科刑，固非無見，惟：被告
    於犯後100 年2月9日已與被害人達成和解，願分期給付被害
    人共80萬元，有原審100 年度附民字第20號卷附和解筆錄可
    參，被告於原審言詞辯論終結後之100年3月15日已給付第一
    期款10萬元予被害人，有彰化銀行匯款回條聯及原審法院公
    務電話紀錄附卷可稽（見原審卷第135、140頁），被害人於
    本院100年6月15日準備程序中並稱被告已給付第二期之款項
    30萬元（見本院卷第58頁反面），原審僅以被告遲延給付第
    一期款項，未及審酌被告已與被害人達成和解，至今已給付
    第一、二期款共40萬元，自有未洽。被告提起上訴，猶執前
    詞辯稱僅想教訓被害人，並無殺人犯意云云，固無理由，業
    已如前所述；惟原判決既有上開所指未及審酌之處，尚有未
    當，自應由本院將原判決撤銷，另為適法之判決。爰審酌被
    告與被害人素不相識，亦無仇隙，僅因挑釁未果，竟憤而持
    鋁棒行兇，顯見其自我控制能力甚低、法治觀念明顯偏差，
    被害人因此受傷並有生命危險，且犯後一再卸責，並無明顯
    悔意，參以前於91年9月間、93年5月間及99年7 月間，分別
    以徒手、手持鐵器、瑞士刀等方式犯傷害罪，犯罪地點均在
    住處附近（卷附起訴書、本院被告前案記錄表參照）之不良
    素行等，固不宜輕縱，惟慮其智識程度不高，本次應係酒後
    失慮之衝動舉措，且被害人目前復原情形尚佳，被告犯後已
    與被害人達成和解，並已為部分之賠償等一切情狀，認檢察
    官求處有期徒刑7年，容有過重，而量處有期徒刑5年4 月。
    扣案鋁棒1 支係被告所有供本件犯罪所用之物，業經其供述
    在卷，爰依法宣告沒收之。
四、實行公訴檢察官雖以被告無端生事，顯有犯罪習慣，建請諭
    令被告入勞動場所強制工作云云，然按保安處分係針對受處
    分人將來之危險性所為之處置，以達教化、治療之目的，為
    刑罰之補充制度。我國現行刑法採刑罰與保安處分雙軌制，
    係在維持行為責任之刑罰原則下，為協助行為人再社會化之
    功能，以及改善行為人潛在之危險性格，期能達成根治犯罪
    原因、預防犯罪之特別目的。是保安處分中之強制工作，旨
    在對嚴重職業性犯罪及欠缺正確工作觀念或無正常工作因而
    犯罪者，強制其從事勞動，學習一技之長及正確之謀生觀念
    ，使其日後重返社會，能適應社會生活。竊盜犯贓物犯保安
    處分條例第3條第1項規定，即係本於保安處分應受比例原則
    之規範，使保安處分之宣告，與行為人所為行為之嚴重性、
    行為人所表現之危險性及對於行為人未來行為之期待性相當
    之意旨而制定，而由法院視行為人之危險性格，決定應否令
    入勞動處所強制工作，以達預防之目的（最高法院91年度臺
    上字第4625號刑事判決意旨參照）。本案被告雖於案發前有
    前述數件暴力案件，堪認其欠缺情緒控制能力，動輒與他人
    暴力相向，然本次犯罪並非導因其欠缺正確工作觀念或無正
    常工作所致，而無應以強制工作預防再犯之必要性，故本院
    認量處有期徒刑5年4月已足以達成懲罰被告之目的，尚無諭
    知強制工作之必要，附此敘明。
五、按告訴乃論之罪，無得為告訴之人或得為告訴之人不能行使
    告訴權者，該管檢察官得依利害關係人之聲請或依職權指定
    代行告訴人，刑事訴訟法第236條第1項定有明文。茲被害人
    謝昀璋於99年11月15日案發後因顱內出血而接受手術並住院
    治療，術後因有語言障礙，經臺灣士林地方法院檢察署檢察
    官於99年12月1 日指定被害人之父謝錦誠為代行告訴人，並
    當庭提出告訴（第14783 號偵查卷77頁參照）；嗣被害人於
    同年12月3 日出院後，於同年12月24日另行具狀提出告訴（
    見100年度他字第117號卷第1、2頁），因代行告訴人所提告
    訴並未與被害人事後明示之意思相反，前揭告訴於法尚無不
    合，附此敘明。
據上論斷，應依刑事訴訟法第369條第1項前段、第364條、第299
條第1 項前段，刑法第271條第2項、第1項、第47條第1項、第25
條第2項、第38條第1項第2款，判決如主文。
本案經檢察官張熙懷到庭執行職務。
中    華    民    國    100    年    9    月    27    日
                  刑事第十四庭審判長法  官  陳志洋
                                    法  官  謝靜慧
                                    法  官  梁耀鑌
以上正本證明與原本無異。
如不服本判決，應於收受送達後十日內向本院提出上訴書狀，其
未敘述上訴之理由者並得於提起上訴後十日內向本院補提理由書
（均須按他造當事人之人數附繕本）「切勿逕送上級法院」。
                                    書記官  莊淑茹
中    華    民    國    100    年    9    月    27    日
附錄：本案論罪科刑法條全文
刑法第271條
殺人者，處死刑、無期徒刑或十年以上有期徒刑。
前項之未遂犯罰之。
預備犯第一項之罪者，處二年以下有期徒刑。